【裁判字號】    97,上訴,1122
【裁判日期】    970429
【裁判案由】    妨害公務等
【裁判全文】
臺灣高等法院刑事判決               97年度上訴字第1122號
    上  訴  人  臺灣基隆地方法院檢察署檢察官
    被      告  乙○○
                        國民
上列上訴人因被告妨害公務等案件，不服臺灣基隆地方法院96年
度訴字第1197號，中華民國97年1月29日第一審判決（起訴案號
：臺灣基隆地方法院檢察署96年度偵字第5771號），提起上訴，
本院判決如下：
    主  文
上訴駁回。
    事  實
一、乙○○素行不良，於民國94年11月28日，因違反毒品危害防
    制條例案件，經臺灣基隆地方法院以94年基簡字第871號案
    件判處有期徒刑6月確定；復因竊盜案件於94年12月9日，經
    臺灣基隆地方法院以94年易字第443號案件，判處有期徒刑1
    年2月確定；再因違反毒品危害防制條例案件，於94年12月
    12日，經臺灣基隆地方法院以94年訴字第670號案件，判處
    有期徒刑1年1月確定，上開3案，於95年1月17日，經臺灣基
    隆地方法院以94年聲字第1172號裁定，應執行有期徒刑2年5
    月確定，嗣經減刑為應執行有期徒刑1年2月又15日，而於96
    年7月16日縮刑期滿出監。
二、詎乙○○仍不知悔改，意圖為自己不法之所有，於96年11月
    5日下午4時許，在臺北縣新莊市○○街72號前方停車格內，
    持己有之鑰匙1支，竊取甲○○所有之車牌號碼4216-MR號自
    用小客貨車1輛（下稱系爭贓車），得手後即留作己用。嗣
    於96年11月9日中午，為警在基隆市○○路292巷口查獲，並
    扣得上開鑰匙1支，而悉上情。
三、案經基隆市警察局第四分局報告臺灣基隆地方法院檢察署檢
    察官偵查起訴。
    理  由
壹、程序方面：
    本件認定事實所引用之本件卷內所有卷證資料（包含人證與
    文書證據、物證等證據），並無證據證明係公務員違背法定
    程序所取得，而檢察官及被告於審判期日對法院提示之卷證
    表示沒意見等語，且卷內之文書證據，亦無刑事訴訟法第15
    9條之4之顯有不可信之情況與不得作為證據之情形。綜上，
    依刑事訴訟法第159條至159條之5之規定，本件認定事實所
    引用之本件卷證所有證據（包含人證與文書證據、物證等證
    據），均有證據能力，合先敘明。
貳、有罪部分
一、前揭竊盜犯行業據被告於原審及本院審理時坦承不諱，核與
    被害人甲○○於警詢、檢察官偵查中之指證情節相符，並有
    卷附贓物認領保管單、基隆市警察局車輛尋獲電腦輸入單、
    車號查詢汽車車籍資料各1紙可憑；足認被告此部分之自白
    與事實相符，堪可採信。綜上所陳，本案事證明確，被告竊
    盜犯行堪可認定，應依法論科。
二、論罪：核被告所為，係犯刑法第320條第1項之竊盜罪。被告
    前受如事實欄所載有期徒刑之執行，此有本院被告前案紀錄
    表附卷可考，其於有期徒刑之執行完畢後，5年以內故意再
    犯本件有期徒刑之罪，為累犯，應加重其刑。
三、沒收：扣案之鑰匙1支，係被告所有且供本件竊盜犯罪所用
    之物，業經被告供承在卷，爰依法宣告沒收。
四、駁回上訴之理由：
    原審認被告被訴竊盜部分，罪證明確，適用刑法第320條第1
    項、第47條第1項、第41條第1項前段、第38條第1項第2款，
    刑法施行法第1條之1，並審酌被告素行不佳，屢犯竊盜罪，
    法治觀念薄弱，併其竊得財物價值以及犯後坦承之態度等一
    切情狀，量處有期徒刑6月，並諭知易科罰金之折算標準。
    ，經核認事用法，均無違誤，量刑亦甚妥適。檢察官以被告
    有竊盜前科，又係累犯，原審量刑過輕為由上訴，請求撤銷
    改判，惟按刑之量定，係實體法上賦予法院得自由裁量之事
    項，倘其未逾越法律所規定之範圍，又未明顯違背正義，即
    不得任意指摘為違法。本件竊盜所得之財物，市值依被害人
    甲○○供陳僅約2萬元（見偵查卷第9頁參照），情節尚非重
    大，原審已斟酌其犯案動機、手段等情，其裁量尚不違比例
    原則，原審之量刑，經核並未逾越法律所規定之範圍，又無
    明顯違背正義，檢察官執前詞指摘原判決不當，並無理由，
    應予駁回。
、無罪部分
一、公訴意旨另以：
    被告於96年11月9日上午9時10分許，駕駛系爭贓車出現在臺
    北縣瑞芳鎮○○路，為基隆市警察局安樂派出所員警賴文瑞
    發覺並通報派出所前往協助緝捕，安樂派出所員警丁○○及
    丙○○獲報後即駕駛車牌號碼0460-RK號警車開啟警笛並閃
    爍警示燈前往支援，詎被告明知員警駕駛警車加以追緝時，
    竟拒絕停車並加速逃逸，嗣於同日12時20分許，駛至基隆市
    ○○路292巷口時，見警員緊追在後，竟基於毀壞公務員職
    務上掌管之物品之犯意，將系爭贓車倒車撞擊尾隨其後之警
    車，致警車左側車身凹陷，始為警逮捕等語，認被告另犯刑
    法第138條毀壞公務員職務上掌管之物品罪云云。
二、法律規定及判決先例：
    按犯罪事實應依證據認定，無證據不得認定犯罪事實；又不
    能證明被告犯罪者，應諭知無罪之判決；刑事訴訟法第154
    條第2項、第301條第1項分別定有明文。又事實之認定，應
    憑證據，如未能發現相當證據，或證據不足以證明，自不能
    以推測或擬制之方法，為裁判基礎；且認定不利於被告之事
    實須依積極證據，苟積極證據不足為不利於被告事實之認定
    時，即應為有利於被告之認定；另認定犯罪事實所憑之證據
    ，雖不以直接證據為限，間接證據亦包括在內，然而無論直
    接證據或間接證據，其為訴訟上之證明，須於通常一般之人
    均不致有所懷疑，而得確信其為真實之程度者，始得據為有
    罪之認定，倘其證明尚未達到此一程度，而有合理之懷疑存
    在，致無從為有罪之確信時，即不得遽為不利於被告之認定
    ；依刑事訴訟法第161條第1項之規定，檢察官對於起訴之犯
    罪事實，應負提出證據及說服之實質舉證責任，倘其所提出
    之證據，不足為被告有罪之積極證明，或其指出證明之方法
    ，無從說服法院以形成被告有罪之心證，基於無罪推定之原
    則，自應為有利於被告之認定。有最高法院40年台上字第86
    號、30年上字第816號、76年台上字第4986號、92年台上字
    第128號判例意旨，可資參照。
三、起訴論據及被告之供述暨辯解：
    檢察官認被告涉犯上開罪嫌，無非以基隆巿警察局第四分局
    安樂派出所員警丁○○、丙○○之證言、道路交通事故現場
    圖、現場照片11張為據。訊據被告雖坦承其於上開時間、地
    點，駕駛系爭贓車且倒車撞損警車之事實，然堅決否認其蓄
    意倒車衝撞警車，辯稱：我一心想要逃逸，警車突然停在我
    車子後方，當時反應不及，才撞上公務車等語。
四、本院之判斷：
（一）依證人丙○○、丁○○於偵查中之證言，僅證稱當時將巡
      邏警車停放堵在被告駕駛贓車之後方，目的在避免被告倒
      車時撞到其他人車（見偵查卷第52頁參照），足認係警方
      主動將警車開至被告車尾處，何以憑此即能認定被告蓄意
      倒車衝撞警車？此部分未見檢察官舉證以實。
（二）上開員警嗣於原審審理中到庭作證，丙○○證稱其當時負
      責駕駛警車追捕被告，被告因車速過快而撞上轉角電線桿
      （應係號誌桿），其為避免被告逃逸，立刻將警車開到被
      告駕駛贓車之後方，瞬間即遭被告倒車撞及，應該是被告
      緊張想要逃跑，才會撞上警車；丁○○則證稱警車靜止位
      置距離被告車尾僅約10至15公分，甫停在被告車輛後方，
      就立刻遭到被告倒車碰撞（見原審97年1月15日審判筆錄
      參照），核與被告於原審及本院審理辯稱其因車速過快而
      撞上轉角號誌桿，本能反應就是要倒車逃逸，突然警車開
      到其車輛後方，且緊急煞停，才會撞上警車，並非故意倒
      車衝撞等情相符。且依偵查卷附道路交通事故現場圖、現
      場照片（見偵查卷第20頁、第56至61頁參照）所示，事故
      現場係一交岔路口，被告駕駛之贓車橫向跨停在路口停止
      線上，警車遭到碰撞位置係在被告駕駛贓車左後方，且警
      車右前車身已跨越雙黃線，參諸前揭證人證稱警車當時以
      時速80公里以上追逐被告，車身相距僅約一、二十公尺，
      警車甫一停在被告車輛後方，瞬間即遭碰撞之情，足見被
      告與警車前後追逐，距離甚近，被告倒車與警車煞停幾乎
      發生在同一時間，則被告於原審及本院審理辯稱其撞上號
      誌桿後，本能想要倒車逃逸，警車突然煞停在後方，才會
      不小心撞上等語，應屬有據。
（三）至證人丁○○雖於原審證稱其認為被告應是故意倒車想要
      撞開警車後逃逸，然此為證人個人主觀上之意見，依法不
      得作為證據（刑事訴訟法第160條參照）；況依被告之供
      述，其於案發當時毒癮發作，且因糖尿病造成血壓降低、
      頭暈，並非故意衝撞警車，核與證人丁○○證稱被告遭逮
      捕後，精神狀況不佳，有藥癮戒斷情形，曾表示不知道撞
      到警車等情相符，更見被告主觀上並無故意損壞警車之意
      。
（四）檢察官上訴意旨以：1.由證人丁○○、丙○○與被告之陳
      述得知，被告已遭警方高速追逐一段期間，足見警車係緊
      追在被告之後，被告亦知悉警方之查緝行動，是警車非突
      然出現，被告早有預見警車追隨在後之結果，且被告於撞
      上路邊號誌桿時，警車亦迅速趕到，依交通事故現場圖所
      示及2位證人之證述，當時警車靜止位置距離被告約10 至
      15公分，是其車輛根本無法倒車逃逸，頂多僅可棄車逃逸
      ，此時被告倒車衝撞警車，豈可認定無損壞警車之直接或
      間接故意？2.原審認證人丁○○證稱被告係故意倒車想撞
      開警車後逃逸等語，為個人主觀之意見而不足採，何以被
      告辯稱係「不小心」，原審竟遽以採信？3.被告雖辯稱當
      時毒癮發作，血糖降低，然被告會加速逃逸，還知倒車逃
      逸進而衝撞警車，精神狀況明顯正常，所辯顯不足採等語
      。惟本院觀諸上訴意旨所指各點，仍係就原審按卷內證據
      資料依職權自由裁量之事項，反覆爭執，所言尚屬臆測，
      並無提出積極證據以實其說；本件既無證據證明被告係基
      於故意駕車衝撞警車，自難認被告有何毀損公務員掌管公
      物之犯行。此外，復查無其他積極事證足資證明被告確有
      檢察官所指故意毀壞公務員職務上掌管之物品之行為，自
      屬不能證明被告此部分犯罪，原審依刑事訴訟法第301 條
      第1項之規定，諭知被告無罪之判決，並無不合。檢察官
      此部分之上訴，為無理由，應予駁回。
據上論斷，應依刑事訴訟法第368條，判決如主文。
本案經檢察官黃和村到庭執行職務。
中    華    民    國    97    年    4    月    29    日
            刑事第十三庭  審判長法  官  曾德水
                                法  官  談  虎
                                法  官  梁耀鑌
以上正本證明與原本無異。
竊盜部分不得上訴。毀壞公務員職務上掌管之物品罪部分，檢察
官如不服本判決，應於收受送達後十日內向本院提出上訴書狀，
其未敘述上訴之理由者並得於提起上訴後十日內向本院補提理由
書（均須按他造當事人之人數附繕本）。
                                書記官  莊淑茹
中    華    民    國    97    年    4     月    30    日
附錄論罪法條：
刑法第320 條第1 項
意圖為自己或第三人不法之所有，而竊取他人之動產者，為竊盜
罪，處5 年以下有期徒刑、拘役或5 百元以下罰金。


司法院資訊處製作；財團法人民間司法改革基金會備份。
